【裁判字號】    96,訴,1713
【裁判日期】    970122
【裁判案由】    毒品危害防制條例
【裁判全文】
臺灣臺北地方法院刑事判決              96年度訴字第1713號
公  訴  人  臺灣臺北地方法院檢察署檢察官
被      告  乙○○
選任辯護人  文聞  律師
            余泰鑫律師
            許玉娟律師
上列被告因毒品危害防制條例案件，經檢察官提起公訴（九十六
年度偵字第二一○○號），本院判決如下：
    主  文
乙○○無罪。
    理  由
一、公訴意旨略以：被告乙○○明知愷他命為毒品危害防制條例
    所列之第三級毒品，依法不得製造、運輸、販賣，竟意圖販
    賣第三級毒品，於民國九十五年十一月初某日，在不詳處所
    ，因姓名年籍不詳綽號「小龍」之成年男子（下稱「小龍」
    ），積欠新臺幣（下同）三十七萬元，無力償還，遂收受「
    小龍」以抵債為由所交付之第三級毒品愷他命一大包（毛重
    九九五公克），並將該包愷他命放置於其所有之車號一一六
    六—ＰＤ自小客車之副駕駛座椅下而持有之，嗣於九十六年
    一月十八日凌晨一時許，意圖販賣上開愷他命，而與姓名年
    籍不詳綽號「阿忠」之買主（下稱「阿忠」）相約臺北市中
    山區○○○路與農安街口交貨，然被告到達現場，即為警方
    發現形跡可疑而查獲，並扣得前揭愷他命一大包等語，而認
    被告涉犯毒品危害防制條例第五條第三項之意圖販賣而持有
    第三級毒品罪嫌。
二、按「販賣毒品行為，並不以販入之後復行賣出為要件，祇要
    以營利為目的，將毒品販入或賣出，有一於此，其犯罪即為
    完成，僅於意圖營利而販入以外之其他原因而持有毒品後，
    另行起意販售，而尚未著手於販售之情形，始有意圖販賣而
    持有毒品罪之適用」，有最高法院九十年度台上字第七七八
    二號判決可資參照；再按犯罪事實應依證據認定之，無證據
    不得認定其犯罪事實，刑事訴訟法第一百五十四條第二項定
    有明文，是行為人主觀上是否基於販賣之意圖而持有毒品，
    應憑積極及嚴格證據認定之，始符合罪刑法定主義之本旨，
    若無積極證據或其證據不足以證明，自不能以推測或擬制之
    方法，作為裁判基礎，且所憑之證據，無論直接或間接證據
    ，其為訴訟上之證明，須於通常一般之人均不致有所懷疑，
    而得確信其為真實者，始得據之為有罪之認定，倘其證明尚
    未達到此一程度，而有合理性懷疑之存在時，即無從率為該
    當其意圖販賣之構成要件。
三、公訴人認被告乙○○涉有上開意圖販賣而持有第三級毒品愷
    他命犯行，無非係以被告乙○○之供述、證人即臺北市政府
    警察局刑事警察大隊特勤中隊警員楊松霖之證詞、臺北市政
    府警察局刑事警察大隊搜扣照片、自願搜索同意書、臺灣尖
    端先進生技醫藥股份有限公司濫用藥物檢驗報告、內政部警
    政署刑事警察局九十六年二月五日刑鑑字第○九六○○一四
    二九七號鑑定書等資料為其主要論據。訊據被告堅詞否認有
    何意圖販賣而持有第三級毒品愷他命犯行，辯稱：伊友人「
    小龍」因積欠伊三十七萬元，於九十五年十一月間出國前往
    大陸前，臨時交付伊一包愷他命，伊收受當時確實知悉該包
    物品係第三級毒品愷他命，然僅係單純收下該包愷他命作為
    債務擔保，待「小龍」返臺後再與之處理還款事宜，主觀上
    並無任何販賣之不法意圖，九十六年一月十八日凌晨一時許
    ，伊與「阿忠」相約在臺北市中山區○○○路與農安街口係
    為觀看被告當時所批售之一批女用包包，公訴人認伊與「阿
    忠」係為交付毒品而相約該處，顯有誤會等語。經查：
  (一)被告持有扣案愷他命一大包之事實，業據被告於警詢（見偵
    卷第六至十七頁）、偵查（見偵卷第三二、五十、五一、九
    三頁）、本院準備程序（本院卷第十六頁）、審理程序（見
    本院卷第四十、四一頁）中坦承屬實，並有臺北市政府警察
    局刑事警察大隊搜扣照片（見偵卷第二十、二六、二七頁）
    附卷足憑，而扣案白色粉末大包經送內政部警政署刑事警察
    局以氣相層析質譜儀分析法、核磁共振分析法檢驗，確含第
    三級毒品愷他命成分，驗前毛重一○○一．○八公克（包裝
    塑膠袋重八．三○公克），取○．○五公克鑑定用罄，餘九
    九二．七三公克，純度約九五．六％，驗前純質淨重約九四
    九．一○公克，有內政部警政署刑事警察局九十六年二月五
    日刑鑑字第○九六○○一四二九七號鑑定書在卷足證（見偵
    卷第七八頁），是被告持有第三級毒品愷他命之事實，洵堪
    認定，惟被告主觀上有無公訴意旨所指販賣之意圖，饒值推
    求與論究。
  (二)公訴人係以上揭愷他命係「小龍」為抵償積欠被告三十七萬
    元債務而交付，被告明知該包物品係第三級毒品愷他命仍同
    意收受，且將之置放於其所有之車號一一六六—ＰＤ自小客
    車之副駕駛座椅下，復於上揭時、地因等待約定交貨之客人
    而遭警查獲，顯係欲將該包愷他命販賣變現以抵償欠款，據
    以推斷被告係意圖販賣而持有愷他命等情。惟查：
    1.被告於偵查及本院審理中均供稱伊友人「小龍」積欠伊三
      十七萬元，「小龍」於九十五年十一月間出發前往大陸地
      區前，向伊表示目前手上無現金，無法清償所積欠三十七
      萬元，僅能提供一包愷他命作為債務擔保，伊擔心事後索
      償無門，為確保「小龍」能如數清償欠款，遂同意收下該
      包愷他命作為債務擔保，待「小龍」返臺後再與之處理還
      款事宜等語（見偵卷第三二、五一頁及本院卷第三九、四
      一頁），尚無悖常情，非不可採信，堪認被告係為擔保「
      小龍」所積欠三十七萬元債務而收受該包愷他命；至被告
      雖於九十六年一月十八日警詢中供稱「小龍」曾詢問伊有
      無管道可將該包愷他命變換現金以折抵債務，伊當時只想
      到先把東西收下，待「小龍」返台後再以此向他催討債務
      ，並無將該包愷他命販賣得利之想法等語（見偵卷第十、
      十一、十五頁），縱被告供稱「小龍」曾向伊提議販售該
      包愷他命變換現金以抵償債務一節屬實，惟此係「小龍」
      單方所提建議，被告既未承諾代為出售該包愷他命變換現
      金，復無實際兜售行為，要難僅憑被告收下該包愷他命，
      即認定被告有意出售該包愷他命，綜上，被告既係為擔保
      債務而收受該包愷他命，要難僅憑被告持有之客觀行為，
      即據以推論被告主觀上有意圖販賣之不法意圖。
    2.被告於九十六年一月十八日凌晨一時許，駕駛車號：一一
      六六—ＰＤ號自小客車，在臺北市中山區○○○路與農安
      街口，因形跡可疑，為警盤查，警方經徵得被告同意，進
      入被告所駕駛車號：一一六六—ＰＤ號自小客車執行搜索
      ，在副駕駛座椅下查獲愷他命一大包等情，業據被告坦承
      在卷，經核與證人即查獲被告之臺北市政府警察局刑事警
      察大隊特勤中隊警員楊松霖於偵查中結證本件查獲過程相
      符（見偵卷第四九、五十頁），並有臺北市政府警察局刑
      事警察大隊搜扣照片（見偵卷第二十、二六、二七頁）及
      自願受搜索同意書（見偵卷第二一頁）附卷足憑。公訴人
      雖指被告係為販賣上開愷他命，而與買主「阿忠」相約在
      新生北路、農安街路口交貨；惟查，證人楊松霖於偵查中
      結證稱伊在新生北路、農安街口執行巡邏任務，當時被告
      與另一名人男子人在車外，手上拿著類似垃圾袋之大型塑
      膠袋，伊深覺可疑，遂上前盤查，被告有提供身分證予伊
      查驗身份，另一名男子未帶證件，無法查驗身份，伊在車
      位看見駕駛座正下方有一把類似槍枝之物品，徵得被告同
      意後，進入車內執行搜索，在副駕駛座下方查獲一只女用
      包包，包包裡面裝有一袋愷他命，用兩層塑膠袋打結包裝
      ，伊當時有詢問被告在該處做何事，被告表示他們在批貨
      ，伊當時並有查看被告與另一名男子手上所拿黑色塑膠袋
      ，發現塑膠袋裡面裝了很多類似包裝本件愷他命之女用包
      包等情明確（見偵卷第四九、五十頁），並有臺北市政府
      警察局刑事警察大隊搜扣照片（見偵卷第二六頁）附卷足
      憑，堪認被告於遭警查獲當時，確實與一名男子雙手持裝
      有大量女用包包之黑色塑膠袋站立於新生北路、農安街路
      口，則被告辯稱伊當時係為批售一批女用包包而與「阿忠
      」相約在新生北路與農安街路口看貨等情，顯非臨訟杜撰
      ，公訴人復未提出任何證據證明被告係為販售該包愷他命
      而與買主「阿忠」相約於上揭路口看貨，況本件未查獲被
      告有兜售愷他命、尋找買主或其他意圖販賣之行為，復未
      扣得電子磅秤、分裝袋、搗藥工具、鏟子等通常販賣毒品
      所需使用工具，亦無查獲被告販賣之帳冊、通訊錄，或取
      得被告意圖販賣之監聽紀錄，按諸持有毒品之原因眾多，
      非必即供販賣所用一途，本件被告辯稱為擔保債務而收受
      「小龍」所交付之愷他命，並非不可採信，已如前述，自
      難僅憑被告將該扣案愷他命藏置於所使用自用小客車之副
      駕駛座下，即臆測或推論被告持有該包愷他命後起意販賣
      ，而遽以意圖販賣而持有第三級毒品愷他命罪相繩。
四、綜上，公訴人所提證據，不足為被告意圖販賣而持有第三級
    毒品之積極證明，所指出證明之方法，亦無從說服本院形成
    被告有罪之心證，此外查無其他積極事證足認被告有何意圖
    販賣而持有第三級毒品之犯行，不能證明被告犯罪，參以首
    開規定，自應諭知無罪之判決。
據上論斷，應依刑事訴訟法第三百零一條第一項，判決如主文。
本案經檢察官甲○○到庭執行職務
中    華    民    國    97    年    1     月    22    日
                  刑事第十四庭  審判長法  官  宋松璟
                                      法  官  孫萍萍
                                      法  官  李家慧
以上正本證明與原本無異。
如不服本判決，應於判決送達後10日內，向本院提出上訴狀。
                                      書記官  鄭淑丰
中    華    民    國    97    年    1     月    22    日


司法院資訊處製作；財團法人民間司法改革基金會備份。
